臺灣高等法院臺南分院刑事判決　　　　　　　　　　　　　　　　　　　行股
　　上　訴　人
　　即　自訴人　甲　○　○
　　被　　　告　乙　○　○
右上訴人因自訴被告過失致死等案件，不服臺灣臺南地方法院九十年度交自字第十七
號中華民國九十一年六月二十四日第一審判決，提起上訴，本院判決如左：
    主      文
上訴駁回。
    理      由
一、上訴人即自訴人甲○○在原審自訴意旨略以：被告乙○○係振南貨運行司機，為
    從事駕駛業務之人，於民國（下同）九十年六月二十二日下午五時許，駕駛車牌
    ＷＢ─五一六號曳引砂石車，途經臺南市○○區○○路與城西街三段五０一巷交
    岔路口，由東向西未減速行駛且欲違規超車，而在路中心處撞倒同方向在前行駛
    ，已左轉進入對向車道之自訴人機車，至人車被壓在大拖車底下，自訴人之女吳
    佳恩當場慘遭壓死，自訴人受傷自車底爬出後昏迷被送醫急救，受有頭部外傷顱
    內出血、右腳底多處撕裂傷、顱骨缺損，當日住院，六月二十五日接受腳底清創
    縫合手術，七月一日接受緊急開顱清除血塊手術，七月十四日出院，共住院二十
    三日，復於同年十一月六日緊急住院，七日接受顱骨缺損復位整形手術，於十一
    月十一日出院，住院六日，目前腦部受創，意識能力無法復原，造成身體健康有
    重大不治、難治之傷害。因認被告犯有刑法二百七十六第二項業務過失致死、及
    刑法第二百八十四條第二項業務過失致重傷等罪嫌云云。
二、經查本件車禍係於九十年六月二十二日發生，經臺南市交通事故處理小組警員到
    場處理製作筆錄後，於同日呈報檢察官，檢察官繼於翌（二十三）日製作訊問筆
    錄開始偵查，此有臺南市警察局交通事故處理小組案件移辦單、及檢察官偵查筆
    錄，附於相驗卷足稽。次查本件自訴人係於九十年十二月十八日，對於被告所涉
    過失駕駛行為致自訴人受重傷、被害人吳佳恩死亡，所涉過失致死與過失傷害部
    分提起自訴，此亦有自訴狀及其上所蓋之收文章戳可證。又本件肇事經檢察官偵
    查終結後，以過失傷害部分未經被害人甲○○提出告訴為由，僅對於其中過失致
    死部分，於九十一年一月二十八日，向原審法院簡易庭聲請簡易判決處刑，復有
    聲請簡易判處處刑書存於原審卷為證，均合先敘明。
三、按同一案件經檢察官依第二百二十八條規定開始偵查者，不得再行自訴；但告訴
    乃論之罪，經犯罪之直接被害人提起自訴者，不在此限。次按犯罪事實之一部提
    起自訴者，他部雖不得自訴亦以得提起自訴論；但不得提起自訴部分係較重之罪
    ，或其第一審屬於高等法院管轄，或第三百二十一條之情形者，不在此限。刑事
    訴訟法第三百二十三條第一項、第三百十九條第二項，分別定有明文。所謂同一
    案件，指同一被告之同一事實，但所謂同一事實，應包括在裁判上具有單一性不
    可分關係之事實上一罪，及法律上一罪之全部事實。卷查本件被告所涉對被害人
    吳佳恩過失致死與對自訴人甲○○過失傷害，係一過失駕駛行為致一被害人死亡
    、一被害人受傷，同時觸犯二罪，應依想像競合犯之例從一重之過失致死罪處斷
    ，二者為裁判上一罪，係屬同一案件，國家對於同一案件僅有單一刑罰權，為免
    發生一案數判之危險，我國刑事訴訟法故有「禁止二重起訴之原則」，及「公訴
    自訴不並行之原則」。揆諸刑事訴訟法三百二十三條之修正目的，為免利用自訴
    程序干擾檢察官之偵查犯罪，或利用告訴，再改提自訴，以恫嚇被告，同一案件
    既經檢察官依法開始偵查，告訴人或被害人之權益當可獲得保障，乃採「公訴優
    先」之原則。公訴與自訴，就單一性案件之事實而言，具有一部起訴效力及於全
    部之適用，本案過失致死罪部分為非告訴乃論之罪，檢察官已於九十年六月二十
    三日開始偵查，依法不得提起自訴；而過失傷害罪部分依刑法第二百八十七條之
    規定為告訴乃論之罪，雖依刑事訴訟法第三百二十三條第二項之規定，得於檢察
    官開始偵查後由直接被害人提起自訴。然該部分與檢察官開始偵查之過失致死罪
    部分為同一案件，該過失傷害部分自為檢察官開始偵查之過失致死罪效力所及。
    再參酌刑事訴訟法第三百十九條第二項：「犯罪事實之一部提起自訴，他部雖不
    得自訴，亦以得提起自訴論。但不得提起自訴部分係較重之罪，或第一審屬於高
    等法院管轄，或第三百二十一條之情形者，不在此限」之意旨，本件較重之過失
    致死罪係非告訴乃論之罪，已經檢察官開始偵查，不得提起自訴，較輕之過失傷
    害罪，自應適用前揭規定，認為亦不得提起自訴，如此方符刑事訴訟法第三百二
    十三條第一項之修正目的。
四、原審本於同上之見解，適用刑事訴訟法第三百二十三條第一項、第三百三十四條
    、第三百四十三條、第三百零七條，諭知本件自訴不受理，認事用法並無不合。
    自訴人上訴意旨，略以原審適用法律錯誤，誤解刑事訴訟法第三百二十三條第一
    項但書規定，指摘原判決不當，為無理由，應予駁回，並不經言詞辯論而為之。
五、據上論斷，應依刑事訴訟法第三百六十八條、第三百七十二條，判決如主文。
中      華      民      國    九十一    年      八      月    二十一    日
      臺灣高等法院臺南分院刑事第二庭
                                      審判長法官  游  明  仁
                                            法官  蘇  重  信
                                            法官  林  永  茂
右正本證明與原本無異。
不得上訴。
                                      法院書記官  劉  岳  文
中      華      民      國    九十一    年      八      月    二十一    日
